臺灣彰化地方法院刑事判決             100年度訴字第1394號
公  訴  人  臺灣彰化地方法院檢察署檢察官
被      告  施育宗
上列被告因違反毒品危害防制條例案件，經檢察官提起公訴（99
年度毒偵字第1582號），本院改依簡式審判程序判決如下：
    主  文
施育宗施用第二級毒品，累犯，處有期徒刑伍月，扣案之甲基安
非他命貳包（合計驗餘淨重零點零壹伍參公克），沒收銷燬之，
扣案之玻璃管貳支、吸食器伍個、塑膠吸管玖支、安非他命鏟管
伍支，沒收之。又施用第一級毒品，累犯，處有期徒刑玖月，扣
案之海洛因貳包（合計驗餘淨重零點壹伍零參公克），沒收銷燬
之，扣案之已注射過針筒肆支、塑膠束帶壹條，沒收之。應執行
有期徒刑壹年，扣案之甲基安非他命貳包（合計驗餘淨重零點零
壹伍參公克）、海洛因貳包（合計驗餘淨重零點壹伍零參公克）
，沒收銷燬之，扣案之玻璃管貳支、吸食器伍個、塑膠吸管玖支
、安非他命鏟管伍支、已注射過針筒肆支、塑膠束帶壹條，沒收
之。
    事  實
一、施育宗前於民國89年間因施用第二級毒品案件，經本院以89
    年度毒聲字第226 號刑事裁定送觀察、勒戒後，認有繼續施
    用毒品之傾向，由臺灣臺南地方法院以89年度毒聲字第2914
    號刑事裁定令入戒治處所施以強制戒治，嗣因其成效經評定
    合格，無繼續戒治必要，復經臺灣臺南地方法院以90年度毒
    聲字第542 號刑事裁定停止戒治，所餘戒治期間付保護管束
    ，詎其於保護管束期間違反保護管束應遵守事項情節重大，
    再經臺灣臺南地方法院以90年度毒聲字第1496號刑事裁定撤
    銷停止戒治，令入戒治處所施以強制戒治，於92 年3月27日
    執行完畢釋放，並由臺灣臺南地方法院檢察署檢察官以92年
    度戒毒偵字第60號為不起訴處分確定（初犯）。復於強制戒
    治執行完畢釋放後5 年內之96年間，又因施用第一級毒品案
    件，於96 年3月16日，經臺灣臺南地方法院以96年度訴字第
    61 號刑事判決判處有期徒刑8月確定，嗣經臺灣臺南地方法
    院以96 年度聲減字第2398號刑事裁定減刑為有期徒刑4月（
    二犯，第1案）；因施用第一級毒品案件，於96年6月22日，
    經本院以96年度訴字第295號刑事判決判處有期徒刑9月確定
    ，嗣經本院以96年度聲減字第2號減刑為有期徒刑4月又15日
    ，並與第1案已減刑後之刑合併定應執行刑為有期徒刑8月（
    第2案）；因施用第一級毒品案件，於97年2月15日，經本院
    以96年度訴字第2407號刑事判決判處有期徒刑7月確定（第3
    案）；因施用第一級毒品案件，於97 年2月15日，本院以96
    年度訴字第2599 號刑事判決判處有期徒刑8月確定（第4案）
    ，上揭分別確定之數罪，經送監接續執行，於98年12月10日
    縮短刑期假釋，並於98年12月30日付保護管束，迄99年5月1
    日保護管束期滿，假釋未經撤銷視為執行完畢。詎仍不知悔
    改，復基於施用第二級毒品甲基安非他命及第一級毒品海洛
    因之犯意，於100年7月27日22時許，在其彰化縣秀水鄉義興
    村義雅巷45 之1號住處內，先將甲基安非他命置於玻璃球內
    燒烤吸食煙霧之方式，施用第二級毒品甲基安非他命後，再
    將海洛因加水混合，以針筒注射手臂靜脈之方式，施用第一
    級毒品海洛因各1 次。嗣於100年7月28日15時30分許，為警
    持搜索票在其住處查獲，並扣得第一級毒品海洛因2 包（合
    計驗餘淨重0.1503 公克）、第二級毒品甲基安非他命2包（
    合計驗餘淨重0.0153公克）、塑膠吸管9支、已注射過針筒4
    支、玻璃管2支、吸食器5個、安非他命鏟管5支、塑膠束帶1
    條。經其同意採尿送驗，結果呈毒品安非他命、甲基安非他
    命、可待因及嗎啡陽性反應，始悉上情。
二、案經彰化縣警察局彰化分局報告臺灣彰化地方法院檢察署檢
    察官偵查起訴。
    理  由
一、本件被告所犯為死刑、無期徒刑或最輕本刑為3 年以上有期
    徒刑以外之罪，其於準備程序中就被訴事實為有罪之陳述，
    經法官告知簡式審判程序之旨，並聽取公訴人之意見後，本
    院合議庭依刑事訴訟法第273 條之1 第1 項規定，裁定由受
    命法官獨任進行簡式審判程序，合先敘明。
二、上揭事實，業據被告施育宗於警、偵訊及本院審理時均坦承
    不諱，且其於100年7月28日為警查獲時所採取之尿液，經送
    鑑驗結果，確呈安非他命、甲基安非他命、嗎啡、可待因陽
    性反應，此有彰化縣警察局彰化分局委託檢驗尿液代號與真
    實姓名對照認證單及詮昕科技股份有限公司100 年8月8日所
    出具之濫用藥物尿液檢驗報告各1 紙附卷可稽，而扣案之而
    扣案之白色粉末2 包（合計驗餘淨重0.1503公克）經檢驗結
    果，確認均係第一級毒品海洛因，此有行政院衛生署草屯療
    養院100 年8月15日草療鑑字第1000800076號鑑定書1份在卷
    足憑，另扣案之淡黃色結晶及透明結晶各1 包（合計驗餘淨
    重0.0153公克）經檢驗結果，確認係第二級毒品甲基安非他
    命，亦有行政院衛生署草屯療養院100年8月18日草療鑑字第
    1000800165 號鑑定書1份附卷可參，此外，復有扣案之塑膠
    吸管9支、已注射過針筒4支、玻璃管2支、吸食器5個、安非
    他命鏟管5支、塑膠束帶1條在卷可資佐證，應認被告之自白
    確與事實相符，洵堪採信。
三、按毒品危害防制條例於92年7 月9 日修正公布，自93年1 月
    9 日施行，其中第20條、第23條將施用毒品之刑事處遇程序
    ，區分為「初犯」及「5 年內再犯」、「5 年後再犯」。依
    其立法理由之說明：「初犯」，經觀察、勒戒或強制戒治後
    ，應為不起訴處分或不付審理之裁定；經觀察、勒戒或強制
    戒治執行完畢釋放後，「5 年內再犯」者，因其再犯率甚高
    ，原實施之觀察、勒戒及強制戒治既已無法收其實效，爰依
    法追訴或裁定交付審理。至於經觀察、勒戒或強制戒治執行
    完畢釋放後，「5 年後再犯」者，前所實施之觀察、勒戒或
    強制戒治已足以遮斷其施用毒品之毒癮，為期自新及協助其
    斷除毒癮，仍適用「初犯」規定，先經觀察、勒戒或強制戒
    治之程序。從而依修正後之規定，僅限於「初犯」及「5 年
    後再犯」2 種情形，始應先經觀察、勒戒或強制戒治程序。
    倘被告於5 年內已再犯，經依法追訴處罰，縱其第3 次（或
    第3 次以上）再度施用毒品之時間，在初犯經觀察、勒戒或
    強制戒治執行完畢釋放5 年以後，已不合於「5 年後再犯」
    之規定，且因已於「5 年內再犯」，顯見其再犯率甚高，原
    實施觀察、勒戒或強制戒治，已無法收其實效，即應依該條
    例第10條處罰，最高法院95年度第7 次刑事庭會議決議闡釋
    甚明。經查，本件被告前因施用第二級毒品案件，經本院以
    89 年度毒聲字第226號刑事裁定送觀察、勒戒後，認有繼續
    施用毒品之傾向，由臺灣臺南地方法院以89年度毒聲字第29
    14號刑事裁定令入戒治處所施以強制戒治，嗣因其成效經評
    定合格，無繼續戒治必要，復經臺灣臺南地方法院以90年度
    毒聲字第542 號刑事裁定停止戒治，所餘戒治期間付保護管
    束，詎其於保護管束期間違反保護管束應遵守事項情節重大
    ，再經臺灣臺南地方法院以90年度毒聲字第1496號刑事裁定
    撤銷停止戒治，令入戒治處所施以強制戒治，於92 年3月27
    日執行完畢釋放，並由臺灣臺南地方法院檢察署檢察官以92
    年度戒毒偵字第60 號為不起訴處分確定，又於5年內因施用
    毒品案件經法院判處罪刑確定，有臺灣高等法院被告前案紀
    錄表在卷可稽，揆諸前開決議意旨，自應依法論科。
四、核被告施育宗所為，係犯毒品危害防制條例第10 條第1項之
    施用第一級毒品罪及同條第2 項之施用第二級毒品罪，其持
    有毒品之低度行為均應為施用毒品之高度行為所吸收，不另
    論罪。被告所犯上開2 罪間，罪名有異，行為互殊，應予分
    論併罰。爰審酌被告前曾有施用毒品罪行，經送強制戒治後
    ，猶不知悔改，再施用毒品不輟，不僅戕害自身健康，更辜
    負國家將之視為病人，並施以長時間之戒治處遇之苦心，惟
    其對他人權益之侵害仍屬有限，於犯後坦承犯行，暨其犯罪
    動機、目的、手段、施用次數及其智識程度、生活狀況等一
    切情狀，分別量處如主文所示之刑，並定其應執行刑，以資
    懲儆。至扣案之海洛因2 包（合計驗餘淨重0.1503公克）及
    甲基安非他命2 包（合計驗餘淨重0.0153公克）分屬毒品危
    害防制條例所定之第一、二級毒品，應依該條例第18 條第1
    項前段沒收銷燬之；而扣案之塑膠吸管9支、已注射過針筒4
    支、玻璃管2支、吸食器5個、安非他命鏟管5支、塑膠束帶1
    條則均為被告所有，且係供其犯施用毒品所用之物，此據被
    告於本院審理時供明在卷，爰依刑法第38條第1項第2款之規
    定宣告沒收。
據上論斷，應依刑事訴訟法第273 條之1第1項、第299條第1項前
段，毒品危害防制條例第10 條第1項、第2項、第18條第1項前段
，刑法第11 條前段、第47條第1項、第51條第5款、第38條第1項
第2款，判決如主文。
本案經檢察官施教文到庭執行職務。
中    華    民    國   100    年    12    月    15    日
                  刑事第九庭          法  官    蕭文學
以上正本證明與原本無異。
如不服本判決應於收受判決後10日內向本院提出上訴書狀，並應
敘述具體理由；其未敘述上訴理由者，應於上訴期間屆滿後20日
內向本院補提理由書狀(均須按他造當事人之人數附繕本)「切勿
逕送上級法院」。
中    華    民    國   100    年    12    月    15    日
                                      書記官    卓俊杰
附錄本案論罪科刑法條全文：
毒品危害防制條例第10條
施用第一級毒品者，處 6 月以上 5 年以下有期徒刑。
施用第二級毒品者，處 3 年以下有期徒刑。